臺灣臺南地方法院民事裁定
111年度簡上字第23號
聲  請  人
即  上訴人  謝罔  
            謝美玉
共      同
訴訟代理人  陳進長律師
相  對  人
即被上訴人  謝清風
訴訟代理人  蔡文彬律師
            林亭宇律師
            林冠廷律師
            許依涵律師
上列當事人間請求拆除地上物事件，聲請人聲請裁定停止訴訟程
序，本院裁定如下：
　　主　文
本件於本院111年度營司簡調字第346號確認共有物分割協議不存
在事件民事訴訟終結前，停止訴訟程序。
　　理　由
一、聲請意旨略以：本件相對人主張聲請人之房屋座落於相對人
    所有之土地，請求聲請人拆屋還地，惟聲請人已另案提起確
    認共有物分割協議不存在，並請求塗銷共有物分割之移轉登
    記等訴訟（下稱另案），另案判決認定本件共有物分割協議
    是否存在，乃本件拆屋還地事件有無理由之先決問題，實為
    本件訴訟之前提，本件訴訟即有於另案訴訟終結前，停止訴
    訟程序之必要。爰依民事訴訟法第182條第1項規定，請求停
    止本件訴訟程序。
二、訴訟全部或一部之裁判，以他訴訟之法律關係是否成立為據
    者，法院得在他訴訟終結前，以裁定停止訴訟程序，民事訴
    訟法第182條第1項定有明文。而訴訟全部或一部之裁判，以
    他訴訟之法律關係是否成立為據者，係指他訴訟之法律關係
    是否成立，為本件訴訟先決問題者而言，若他訴訟是否成立
    之法律關係，並非本件訴訟之先決問題，則其訴訟程序即毋
    庸中止（最高法院101年度台抗字第224號裁定意旨參照）。
三、經查：
　㈠本件相對人起訴主張：系爭土地為相對人所有，聲請人在系
    爭土地上有未保存登記之建物（下稱系爭建物），越界占用
    到系爭土地。而系爭土地原係兩造與其他共有人共有，經於
    109年2月26日協議分割分歸相對人所有（下稱系爭分割協議
    ），聲請人之系爭建物自土地分割後即無占有權源，相對人
    本於所有權地位請求聲請人拆屋還地，案經本院柳營簡易庭
    於110年11月19日以110年度營簡字第64號民事判決相對人勝
    訴，聲請人聲明不服提起本件上訴，並聲明請求將原判決廢
    棄，駁回被上訴人第一審之訴。
　㈡聲請人主張其已另案向本院起訴請求確認兩造間系爭分割協
    議不存在，業據提出民事起訴狀影本為證（見本院卷第137
    頁），並經本院調閱另案即本院柳營簡易庭111年度司簡調
    字第346號卷宗查核屬實。爰審酌本件訴訟相對人係本於所
    有權排除侵害之法律關係，請求聲請人拆屋還地，則本院應
    審斷之先決問題乃相對人是否為系爭土地之所有權人，及聲
    請人之地上物占用系爭土地有無合法權源，另案訴訟既係確
    認聲請人與相對人系爭分割協議是否存在、進而可能導致塗
    銷原本之分割登記，影響系爭土地之所有權人是否為相對人
    ，足認本案訴訟結果，以另案之法律關係是否成立為據，為
    免將來兩訴訟裁判結果發生歧異矛盾，本院認有裁定停止本
    件民事訴訟程序之必要，爰裁定如主文。
四、依民事訴訟法第182條第1項，裁定如主文。
中　　華　　民　　國　　111 　年　　10 　　月　　6　　日
                  民事第五庭    審判長法  官　葉淑儀

                                      法  官  陳淑卿

                                      法  官  李杭倫
以上正本係照原本作成。
如不服本裁定，應於裁定送達後10日內，以書狀向本院提出抗告
，並繳納抗告費新臺幣1,000元。
中　　華　　民　　國　　111 　年　　10 　　月　　6　　日
                                      書記官  黃怡惠